【裁判字號】    97,親,14
【裁判日期】    970716
【裁判案由】    確認親子關係不存在
【裁判全文】
臺灣新竹地方法院民事判決                97年度親字第14號
原      告  甲○○原姓名余桂.
訴訟代理人  張玉琳律師
            彭火炎律師
上列二人之
複  代理人  丁○○    住新竹市.
被      告  丙○○    住新竹縣.
                        號
上列當事人間請求確認親子關係不存在事件，本院於中華民國97
年7月4日言詞辯論終結，判決如下：
    主  文
確認原告甲○○與被告丙○○間之親子關係不存在。
訴訟費用新台幣3,000元由原告負擔。
    事實及理由
一、原告起訴主張：訴外人乙○○與被告於民國（下同）55年5
    月25日結婚，原告則係於同年5月28日出生，原告戶籍謄本
    父母姓名登記欄位雖記載「父丙○○」，但原告之母乙○○
    與被告已於57年12月10日離婚，原告自小無被告之印象、記
    憶或音訊，被告亦未曾撫養或探視原告。惟日前原告突然接
    獲新竹縣政府97年3月18日，府社福字第0970038415號函，
    主旨為「有關令尊丙○○先生目前暫由本府安置養護機構，
    避免涉及違反老人福利法，請台端盡速處理…」等語之函文
    ，實令原告至感愕然，經詢問母親，原告之母乙○○始告知
    其於55年間交友不慎未婚懷孕，心怕孩子成為私生子被人歧
    視，經人介紹於55年5月25日招贅被告為夫，3日後即生下原
    告，報為被告之親生子女，然因被告品行不良，無法共同生
    活，雙方於57年12月10日由新竹法院調解離婚等語，原告始
    知其非母親乙○○自被告受胎所生。準此，本件原告實非被
    告丙○○之女，卻因戶籍登記原告為被告之女，致原告在私
    法上之地位有受侵害之危險，故提起本件訴訟，以除去私法
    上身分地位不安之狀態等語。並聲明：請求確認原告甲○○
    與被告丙○○間之親子關係不存在。
二、被告則以：對原告所述及鑑定結果均無意見。原告確實係被
    告與訴外人乙○○結婚3個月後所生等語置辯。
三、本院之判斷：
(一)按確認法律關係之訴，非原告有即受確認判決之法律上利益
    者，不得提起之；確認證書真偽或為法律關係基礎事實存否
    之訴，亦同；民事訴訟法第247條第1項定有明文。查本件原
    告起訴請求確認其與被告間之親子關係不存在，影響兩造間
    法定扶養義務之存在與否，自屬法律關係發生之基礎事實，
    並致原告之私法上權利有受到侵害的危險，而此可能受到侵
    害之狀態，得以確認判決之方式除去，是原告提起本件確認
    親子關係不存在之訴，有即受確認判決之法律上利益；又按
    ，確認親子關係事件，與社會公益有關，當事人處分主義應
    受限制，故民事訴訟法規定關於認諾、自認及不爭執事實效
    力之規定，在否認子女之訴不適用，民事訴訟法第596條第1
    項關於同法第589條之規定，準用同法第574條第3項之規定
    。是被告就本件訴訟為認諾及訴訟上自認或不爭執事實，本
    院僅得以此自認或不爭執之情形，作為自由心證判斷事實真
    偽之資料，要不得據此即為否認兩造間之親子關係，合先敘
    明。
(二)經查，原告主張之前揭事實，業據其提出與所述相符之戶籍
    謄本、新竹縣政府函、乙○○出具之證明書等件為證，並經
    證人即原告母親乙○○（30年10月10日生）到庭證稱：「（
    問：是否確定原告非與被告所生？）確定。因為我懷孕不能
    嫁人，我父親沒有其他子女，所以將被告招贅到我家。我與
    被告結婚的時候，就已經懷孕八個月了。」等語（參見本院
    97年5月2日言詞辯論筆錄）。嗣原告與被告間之親子關係，
    經柯滄銘婦產科診所進行血緣鑑定，其診斷證明略以：「丙○○與甲○○貳人於97年5月24日接受DNA血緣關係鑑定，結
    果顯示丙○○與甲○○兩人無父女血緣關係。」，鑑定結果
    則以：「本系統之總排除能力（Power of Exclusion,CPE）
    為0.0000000000。依現行國際通用之標準，如親子關係概率
    超過99.9%，即視為確有親子關係，如有三個（含）以上STR
    點位『可以排除』，即視為受測者雙方無親子血緣關係。可
    以排除血緣關係之體染色體STR點位為D8S1179 CSF1PO D3S1
    358 D2S1338 vWA D18S51 D5S818 FGA。結論：根據以上分
    析結果，可以排除丙○○ (F)與甲○○ (D)之親子血緣關係
    。」等情，此有柯滄銘婦產科97年5月28日銘字第97014號函
    ，函附之診斷證明書及血緣鑑定報告書各一件在卷可憑，核
    與原告所陳情節相符，復為被告所不爭執。是本院審酌現代
    生物科學發達，醫學技術進步，以ＤＮＡ基因圖譜定序檢驗
    方法鑑定子女之血統來源之精確度已達百分之99點8以上，
    故原告上開主張，自堪信為真實。從而，原告提起本件訴訟
    請求確認其與被告丙○○間之親子關係不存在，核無不合，
    自應准許。
四、末按，敗訴人之行為，按當時之訴訟程度，為伸張或防衛權
    利所必要者，因該行為所生之費用，法院得酌量情形命勝訴
    之當事人負擔其一部，民事訴訟法第81條第2款著有明文。
    本件確認親子關係不存在之訴，原告起訴雖於法有據，然被
    告之行為依本件訴訟程度，係為伸張或防衛權利所必要，是
    本院認為本件訴訟費用應由原告負擔全部，以符公允。
五、據上論結，本件原告之訴為有理由，依民事訴訟法第81條第
    2款，判決如主文。
中    華    民    國    97    年    7    月    16    日
                      家事法庭法  官  彭政章
以上正本係照原本作成。
如對本判決上訴，須於判決送達後20日之不變期間內，向本院
提出上訴狀。
                              書記官  張淑芬
中    華    民    國    97    年    7    月    16    日


司法院資訊處製作；財團法人民間司法改革基金會備份。
